【裁判字號】    98,聲判,39
【裁判日期】    980806
【裁判案由】    聲請交付審判
【裁判全文】
臺灣板橋地方法院刑事裁定              98年度聲判字第39號
聲  請  人  乙○
代  理  人  鄭重文律師
被      告  甲○○
上列聲請人因被告毀損案件，不服臺灣高等法院檢察署98年度上
聲議字第2260號駁回再議之處分（原不起訴處分書案號：臺灣板
橋地方法院檢察署98年度偵續字第64號），聲請交付審判，本院
裁定如下：
    主  文
聲請駁回。
    理  由
一、聲請意旨略以：被告甲○○係臺北縣政府違章建築拆除大隊
    拆除代理大隊長，於民國97年8 月12日上午11時許，指派同
    單位拆除人員，對聲請人向張水波承租位於臺北縣樹林市○
    ○街199 之1 號（樹林市○○段福安宮旁）對面違建鐵皮屋
    拆除之際，以怪手毀損聲請人置放於貨櫃外之冰庫、家具、
    鍋爐及籬笆等物品，本件依照經驗法則，尚非不可本於合
    理之推理，認定被告明知舊違建不得拆除，新違建要預告通
    知拆除，而認定被告涉犯毀損罪。且本諸證據資料愈豐富
    ，愈有助於真實之發現，而書證、物證、勘驗等非供述證據
    ，具有客觀、不變易之特性，供述證據則常受供述者之記憶
    力、觀察認知角度、自由意志變化、表達能力程度及筆錄記
    載之簡略等主、客觀不確定因素，影響其真實性，是就認定
    事實所憑之證據以言，非供述證據之價值判斷，通常高於供
    述證據，倘經合法調查之供述及非供述證據，均存於訴訟案
    卷而可考見時，自不能僅重視採納供述證據，卻輕忽或完全
    忽略非供述證據，否則其證明力判斷之職權行使，即難認合
    於經驗法則與論理法則，若供述證據已經明確，竟捨供述證
    據而取非供述證據，即有違以上原則，偵查不能謂未盡完備
    而無瑕疵。另檢察官因告訴、告發等情事，知有犯罪嫌疑
    者應即開始偵查，為期毋枉毋縱，所以發現真實，不論案件
    大小，均應明慎審斷追求公平正義，本件檢察官對於被告不
    利之事項，有未盡調查之率斷。又隨狀附呈違規建築認定
    拆除時間通知張貼照片、被告毀棄損害聲請人房屋、小狗死
    亡照片共10幀，證明被告假借公權力之行使，毀損破壞他人
    之物，涉犯刑法第354 條之毀損罪嫌。是臺灣板橋地方法院
    檢察署98年度偵續字第64號不起訴處分書及臺灣高等法院檢
    察署98年度上聲議字第2260號處分書之認定有違誤，爰聲請
    將本案交付審判云云。
二、按告訴人不服上級法院檢察署檢察長或檢察總長認再議為無
    理由而駁回之處分者，得於接受處分書後10日內委任律師提
    出理由狀，向該管第一審法院聲請交付審判。法院認為交付
    審判之聲請不合法或無理由者，應駁回之，刑事訴訟法第25
    8 條之1 、第258 條之3 第2 項前段分別定有明文。查本件
    聲請人乙○以被告甲○○涉犯毀損罪，向臺灣板橋地方法院
    檢察署檢察官提出告訴，經檢察官於98年3 月12日以98年度
    偵續字第64號為不起訴處分後，聲請人不服聲請再議，經臺
    灣高等法院檢察署檢察長以再議為無理由，而於98年度上聲
    議字第2260號處分書駁回再議之聲請，並於98年4 月20日送
    達聲請人乙○收受等情，業經本院依職權調閱上揭案號偵查
    卷全卷核閱無訛，並有臺灣高等法院檢察署送達證書1 紙在
    卷可按，乃聲請人於同年月29日委任鄭重文律師向本院聲請
    交付審判，此有聲請交付審判狀上本院收狀章戳在卷可憑，
    是其程序即無不合，合先說明。
三、按犯罪事實應依證據認定之，無證據不得認定犯罪事實，刑
    事訴訟法第154 條第2 項定有明文。再按犯罪事實之認定，
    應憑真實之證據，倘證據是否真實尚欠明確，自難以擬制推
    測之方式，為其判斷之基礎；而認定犯罪事實之證據係指足
    以認定被告確有犯罪行為之積極證據而言，該項證據自須適
    合於被告犯罪事實之認定，始得採為斷罪之資料；刑事訴訟
    上證明之資料，無論為直接或間接證據，均須達於通常一般
    之人均不致有所懷疑，而得確信其為真實之程度，始得據為
    有罪之認定，若其關於被告是否犯罪之證明未能達此程度，
    而有合理懷疑之存在，致使無從形成有罪之確信，根據「罪
    證有疑，利於被告」之證據法則，即不得遽為不利被告之認
    定；其以情況證據（即間接證據）斷罪時，尤須基於該證據
    在直接關係上所可證明之他項情況事實，本乎推理作用足以
    確證被告有罪，方為合法，不得徒憑主觀上之推想，將一般
    經驗有利被告之其他合理情況逕予排除，最高法院53年台上
    字第656 號、29年上字第3105號、76年台上字第4986號、32
    上字第67號分別著有判例可資參照。又「法院認交付審判之
    聲請不合法或無理由者，應駁回之；認為有理由者，應為交
    付審判之裁定，並將正本送達於聲請人、檢察官及被告」、
    「法院為前項裁定前，得為必要之調查」，刑事訴訟法第25
    8 條之3 第2 項、第3 項雖有明文，惟「法院受理聲請交付
    審判之案件，應詳加審核有無管轄權、聲請人是否為告訴人
    、已否逾十日之期間、有無委任律師提出理由狀等法定要件
    ，及其聲請有無理由。法院於審查交付審判之聲請有無理由
    時，除認為告訴人所指摘不利被告之事證未經檢察機關詳為
    調查或斟酌，或不起訴處分書所載理由違背經驗法則、論理
    法則或其他證據法則，否則，不宜率予交付審判」，法院辦
    理刑事訴訟應行注意事項第118 點第2 項亦有明文，則依刑
    事訴訟法第258 條之3 第3 項所謂「得為必要之調查」之規
    定，自應以偵查中曾顯現之證據為限，不可就其新提出之證
    據再為調查，亦不可蒐集偵查卷以外之證據而為調查。
四、經查：
(一)證人即告訴人乙○於偵查中證稱：「因為我在上址的貨櫃被
    認定為違章建築，我就在8 月11日請鍾岳峰來幫我搬生財家
    具、鍋爐、小冰箱、紙箱、被子、衣服等，並請鍾岳峰擺在
    上址土地院子裡，隔天拆除的人竟然直接開怪手行經上址院
    子壓壞上述物品，我提告的部分就是針對他們毀損上開物品
    ，貨櫃部分沒有要提告」等語（詳98年度偵續字第64號偵查
    卷第11頁），是聲請人指稱：被告明知舊違建不得拆除，新
    違建要預告通知拆除，被告此部分涉犯毀損罪云云，即乏依
    據。
(二)其次，證人鍾岳峰於偵查時證稱：「8 月11日我的確有幫乙
    ○搬上開物品（即生財家具、鍋爐、小冰箱、紙箱、被子、
    衣服等），我把它放在院子裡，因為院子很窄，所以我看到
    空地就擺放在上面，並沒有加以整理」、「（問：如果怪手
    要開入院子，上開物品是否會阻撓怪手路徑？）會，因為路
    很窄」、「（問：怪手行進前，是否有要求搬開上開物品？
    ）有，但是我們沒有地方搬」等語（詳前開偵查卷第11頁）
    ，核與證人即負責執行本件拆除工作之臺北縣政府違章建築
    拆除大隊隊員張耀堂於偵查中證述：「97年8 月12日我帶隊
    到樹林市○○街199 之1 號對面鐵皮屋進行拆除作業，當日
    我們會同樹林市公所及環保局人員還有警察到現場，屋主乙
    ○也在現場，鐵皮屋的旁邊的小道放置大量雜物，讓我們的
    怪手無法開入執行公務，我有請他將要的東西搬走，但他沒
    有說他要那些東西，我們為了怕危險，所以將瓦斯桶搬開，
    然後我們就將怪手開入，就有壓毀他的一些雜物，但是他在
    拆除前都沒有表示意見」、「我們到現場時，上開雜物就已
    堆放在小道上，讓我們怪手無法通行」等語相符（詳前開偵
    查卷第23-24 頁），且觀諸卷附現場照片，鐵皮屋旁的小道
    甚為狹窄，聲請人將其所稱之生財家具、鍋爐、小冰箱、紙
    箱、被子、衣服等物品，置放於鐵皮屋旁的小道上，顯已阻
    擋臺北縣政府違章建築拆除大隊之怪手進入該處執行拆除鐵
    皮屋之任務。再者，上開物品因阻擋怪手行進路線，而無法
    執行鐵皮屋之拆除工作，經臺北縣政府違章建築拆除大隊人
    員要求聲請人移置他處，聲請人未予處理，臺北縣政府違章
    建築拆除大隊人員乃以該等物品阻擋怪手行進行而逕自壓毀
    ，係依法執行公務之行為，難認被告有何毀損上開物品之主
    觀犯意。至被告毀損鐵皮屋旁的籬笆乙節，亦據證人張耀堂
    於偵訊時證稱：「（問：有無壓毀籬笆？）因為我們要將鐵
    皮屋吊離現場，我們人員行走在上開鐵皮屋旁的小道時，因
    為路面狹小碰到的」等語（詳前開偵查卷第24頁），亦難認
    被告有故意毀損該等鐵皮屋旁之籬笆之犯意至明。
五、綜上所述，原不起訴處分書，既已詳予調查偵查卷內所存證
    據，並敘明所憑證據及判斷理由，既無積極證據證明被告涉
    有聲請人所指訴之毀損犯行，尚難以聲請人之片面指訴，遽
    認被告涉有本件犯行；且原處分所載證據取捨及事實認定之
    理由，尚無違背經驗法則或論理法則之情事 ，是原檢察官及
    臺灣高等法院檢察署檢察長以被告犯罪嫌疑不足，分別予以
    不起訴處分及駁回再議之聲請，並無不當。本件聲請交付審
    判意旨仍執前詞，對於原處分漫加指摘求予審判，顯無理由
    ，應予駁回。
六、依刑事訴訟法第258 條之3 第2 項前段，裁定如主文。
中    華    民    國    98    年    8     月    6     日
                  刑事第十三庭  審判長法  官  李幼妃
                                      法  官  張紹省
                                      法  官  鄭燕璘
上列正本證明與原本無異。
本裁定不得抗告。
                                      書記官  陳筱惠
中    華    民    國    98    年    8     月    6     日


司法院資訊處製作；財團法人民間司法改革基金會備份。
